【裁判字號】    89,自,41
【裁判日期】    900219
【裁判案由】    侵占
【裁判全文】
臺灣臺東地方法院刑事裁定                            八十九年度自字第四一號
    自  訴  人  乙○○
    被      告  甲○○
右列被告因侵占案件，經自訴人提起自訴，本院裁定如左：
    主  文
自訴駁回。
    理  由
一、按法院或受命法官於自訴案件第一次審判期日前訊問及調查結果，如認為案件有
    刑事訴訟法第二百五十二條至第二百五十四條之情形者，得以裁定駁回其自訴，
    同法第三百二十六條第三項定有明文。
二、本件自訴意旨略稱：伊於本院八十九年自字第三五號自訴被告甲○○詐欺案，被
    告當庭說要將中古電腦及大手鐲一只還伊，可是被告會欺騙，後來伊到被告家中
    欲取回上開物品時，惟被告存心不給，故以新事實自訴被告侵占云云。
三、按刑法第三百三十五條第一項侵占罪之成立，以擅自處分自己持有他人所有之物
    ，或變易持有之意思為所有之意思而逕為所有人之行為，為其構成要件，如僅將
    持有物延不交還或有其他原因致一時未能交還，既缺乏主觀要件，即難遽以該罪
    相繩最高法院七十年台上字第一六三三號判決即同此意旨。訊據被告堅決否認有
    何侵占犯行，辯稱：於本院八十九年自字第三五號自訴被告詐欺案中，被告曾當
    庭請自訴人陪同被告回家取回上開物品，惟遭拒絕，事後被告曾多次到自訴人與
    被告同一眷村之家中，欲返還前揭物品，惟因自訴人常不在家，致無法返還，且
    被告有工作，亦不可能常在家等自訴人，嗣被告母親遇見自訴人時，曾囑咐自訴
    人來家中取物並開立取回之收據等情，被告絕無侵占意圖等語。經查：自訴人認
    被告有侵占罪嫌，係以被告迄未將中古電腦及大手鐲一只交還自訴人為其論據。
    惟查：
    自訴人係自行委託被告販賣上開物品，在此之前亦曾有委託銷售之關係，而被告
    於本院八十九年自字第三五號詐欺案件中調查時，一再表明請自訴人會同回家取
    回上開物品，亦遭自訴人拒絕等情，業據被告所供承屬實在卷（本院八十九年自
    字第三五號訊問筆錄參照）。至自訴人送達地址為臺北郵政一一一六八號信箱，
    且經本院送達庭期證書，自訴人則表示很忙、忙於各地法院開庭，不克至本院到
    庭，有自訴人聲請狀二紙在卷可稽，故自訴人並非常住臺東地區，是被告所辯曾
    到自訴人家中，惟因自訴人常不在家，致無法返還上開物品一節，應堪採信。又
    自訴人供述曾遇見被告母親向伊囑咐至家中取回上開物品、並開立取回之收據，
    惟自訴人前至被告家中時，被告母親卻說找不到被告等情（見本院九十年二月十
    五日訊問筆錄參照），然查：被告有工作在身，豈可於無法與自訴人取得聯繫之
    下，即終日在家中僅為等待自訴人取回上開物品，又自訴人實不宜僅以未能會晤
    被告，致未能取回上開物品，即認自訴人有侵占之犯行，此與本院不宜僅因自訴
    人若確實係因忙於各地法院訴訟致無法來本院到庭，而遽認自訴人有故意藐視本
    院之情同理。
四、綜上所述，本件純係民事法律糾紛，尚難僅以自訴人未能取回上開物品即遽以刑
    法上之侵占罪相繩，應循民事法律途徑解決。是被告之詐欺罪嫌尚屬不足，依前
    開說明，本件自訴應予駁回。
據上論結，應依刑事訴訟法第三百二十六條第三項、第二百五十二條第十款，裁定如
主文。
中      華      民      國      九十      年      二     月     十九    日
                                臺灣臺東地方法院刑事庭
                                    法  官  陳兆翔
右正本證明與原本無異。
如不服本裁定，應於裁定送達後五日內，向本院提出抗告狀。（須附繕本）
「切勿逕送上級法院」
                                    書記官  蘇美琴
中      華      民      國      九十      年      二     月      二十   日


司法院資訊處製作；財團法人民間司法改革基金會備份。
